臺灣嘉義地方法院民事裁定
111年度輔宣字第51號
聲  請  人  許高明  


相  對  人  許文章  

上列當事人間請求輔助宣告事件，本院裁定如下：
    主  文
宣告許文章（男、民國00年0月0日生、身分證統一編號：Z00000
0000號）為受輔助宣告之人。
選定許高明（男、民國00年0月00日生、身分證統一編號：Z0000
00000號）為受輔助宣告人許文章之輔助人。
聲請程序費用新台幣1,000元由受輔助宣告之人許文章負擔。
    理  由
一、聲請意旨略以：聲請人為相對人之子，相對人因失智症，意
    識狀態時好時壞，分不清楚日夜、情緒不穩，也會忘記重要
    文件放在何處，致其為意思表示或受意思表示之能力顯有不
    足，有身心障礙證明可證，依民法第15條之1、第1113條之1
    及家事事件法第177條規定，請求裁定相對人為受輔助宣告
    之人，並選定許高明為輔助人等語。
二、按對於因精神障礙或其他心智缺陷，致其為意思表示或受意
    思表示，或辨識其意思表示效果之能力，顯有不足者，法院
    得因本人、配偶、四親等內之親屬、最近一年有同居事實之
    其他親屬、檢察官、主管機關或社會福利機構之聲請，為輔
    助之宣告，民法第15條之1第1項定有明文。次按，受輔助宣
    告之人，應置輔助人。法院選定輔助人時，應依受輔助宣告
    之人之最佳利益，優先考量受輔助宣告之人之意見，審酌一
    切情狀，並注意下列事項：㈠受輔助宣告之人之身心狀態與
    生活及財產狀況。㈡受輔助宣告之人與其配偶、子女或其他
    共同生活之人間之情感狀況。㈢輔助人之職業、經歷、意見
    及其與受輔助宣告之人之利害關係。㈣法人為輔助人時，其
    事業之種類與內容，法人及其代表人與受輔助宣告之人之利
    害關係，民法第1113條之1第1項、同條第2項準用第1111條
    之1亦分別規範甚明。
三、經查，聲請人主張之事實，業據提出身心障礙證明、戶籍謄
    本為證。並經本院審驗相對人之精神及心智狀況，於臺中榮
    民總醫院嘉義分院精神科沈正哲醫師前訊問相對人，相對人
    對於姓名、在場人姓名、住家地址等問題，尚可以正確回答
    ；但詢問「100-7＝？」時，則答稱：「99」等語，有勘驗筆
    錄可參。參酌沈正哲醫師所為之精神鑑定結論略以：相對人
    現年89歲，與外勞同住，109年間出現記性不佳及重複要求
    （頻繁要求看醫生，看完返家不到1小時又要求看診），至
    本院神經內科門診求助，診斷為失智症。111年3月因出現夜
    眠差情緒激躁、吼叫等行為，由神經內科轉介至身心醫學科
    門診求治。111年6月之心理衡鑑顯示，個案MMSE15、CDR1，
    屬輕度失智症，在定向感、記憶力、判斷力及問題解決能力
    、基本日常活動能力等向度均有輕微減損。綜合相對人之病
    歷紀錄及鑑定所見之情形，相對人因其他心智缺陷（失智症
    ），致其為意思表示或受意思表示，或辨識其意思表示效果
    之能力，顯有不足，建議為輔助宣告等情，此亦有精神鑑定
    報告書1份可為參考。基上足認相對人確因其他心智缺陷，
    致其為意思表示或受意思表示，或辨識其意思表示效果之能
    力，均顯有不足等情為真，故本件聲請為有理由，爰依上揭
    規定，宣告相對人為受輔助宣告之人。
四、本件相對人既經為輔助之宣告，應依上開規定，為其選定輔
    助人。本院審酌相對人之配偶許蔡阿換已過世，與配偶共同
    育有2男1女，長男許高才已過世，最近親屬為次男即聲請人
    許高明、長女許玉梅。考量許高明為相對人之至親，彼此間
    應具有一定之信賴感及依附感，且相對人長女也同意由許高
    明擔任相對人之輔助人，此有戶籍謄本及親屬同意書在卷可
    稽，堪信由許高明擔任相對人之輔助人，應符合相對人之最
    佳利益。依上開規定，選定許高明為相對人之輔助人，以保
    護受輔助宣告之人。又民法第1113條之1第2項規定：輔助人
    及有關輔助之職務，準用第1095條、第1096條、第1098第2
    項、第1100條、第1102條、第1103條第2項、第1104條、第1
    106條、第1106條之1、第1109條、第1111條至第1111條之2
    、第1112條之1及第1112條之2之規定。是以監護人應以善良
    管理人之注意，執行監護職務，且不得受讓受監護人之財產
    ，特別提醒輔助人注意。
五、依家事事件法第177條第2項、第164條第2項，裁定如主文。
中　　華　　民　　國　　111 　年　　11　　月　　18　　日
                  家事法庭    法　官  洪嘉蘭           
以上正本係照原本作成。
如對本裁定抗告，須於裁定送達後10日之不變期間內，向本院提
出抗告狀，並繳納抗告費新臺幣1,000元。
中　　華　　民　　國　　11　　年　　11　　月　　18　　日
                              書記官　林玫熹   
附錄：
民法第15條之2 ：
（受輔助宣告之人應經輔助人同意之行為）
受輔助宣告之人為下列行為時，應經輔助人同意。但純獲法律上
利益，或依其年齡及身分、日常生活所必需者，不在此限：
一、為獨資、合夥營業或為法人之負責人。
二、為消費借貸、消費寄託、保證、贈與或信託。
三、為訴訟行為。
四、為和解、調解、調處或簽訂仲裁契約。
五、為不動產、船舶、航空器、汽車或其他重要財產之處分、設
    定負擔、買賣、租賃或借貸。
六、為遺產分割、遺贈、拋棄繼承權或其他相關權利。
七、法院依前條聲請權人或輔助人之聲請，所指定之其他行為。
第78條至第83條規定，於未依前項規定得輔助人同意之情形，準
用之。
第85條規定，於輔助人同意受輔助宣告之人為第1項第1款行為時
，準用之。
第1項所列應經同意之行為，無損害受輔助宣告之人利益之虞，
而輔助人仍不為同意時，受輔助宣告之人得逕行聲請法院許可後
為之。